臺灣高等法院高雄分院刑事裁定
111年度抗字第335號
抗  告  人  
即  受刑人  邱義哲


上列抗告人因聲明異議案件，不服臺灣橋頭地方法院中華民國11
1年10月6日裁定(111年度聲字第986號)，提起抗告，本院裁定如
下：
    主  文
抗告駁回。
    理  由
一、抗告意旨略以：
    抗告人即受刑人邱義哲（下稱抗告人）收受臺灣橋頭地方檢
    察署（下稱橋檢）111年度執字第2717號執行命令，其上記
    載「本件為第3犯酒駕，經核定不准易科罰金」、「本件不
    得易服社會勞動」等旨，然橋檢檢察官決定本件否准抗告人
    聲請易科罰金之裁量權行使，屬重大剝奪受刑人人身自由之
    強制處分，橋檢檢察官並未就不准易科罰金之任何相關事項
    傳訊抗告人，亦未實質給予抗告人是否確有難收矯正之效或
    難以維持法秩序之情形有陳述意見之機會，且未再給予抗告
    人陳明是否改聲請易服社會勞動之機會，亦未對抗告人是否
    有個人特殊事由及其事由為何一併加以衡酌，即遽為決定核
    發執行傳票，通知抗告人於民國111年9月7日到案入監執行
    ，而否准抗告人易科罰金或易服社會勞動，橋檢檢察官前述
    所為否准之程序有明顯瑕疵，自屬執行之指揮不當，為此提
    起抗告，請求撤銷原裁定，由檢察官另為妥適之處分（見本
    院卷第7至11頁）。
二、原審裁定略以：抗告人因犯不能安全駕駛動力交通工具案件
    ，經原審以111年度交簡字第751號判決判處有期徒刑5月，
    併科罰金新臺幣3萬元，並諭知易科罰金及易服勞役之折算
    標準確定在案。本件橋檢檢察官之裁量結果，認為抗告人係
    3犯酒駕，其中第1案係經緩起訴處分撤銷，經判決罪刑後易
    科罰金執行完畢；第2案則係易科罰金後執行完畢；本次仍
    第3次再犯酒駕案件，足認易科罰金顯難收矯正之效，且本
    次酒測值吐氣酒精濃度達每公升0.64毫克，並撞擊路邊停放
    汽車，造成交通事故，業已造成道路安全危害，參以抗告人
    前2案之紀錄，足認抗告人漠視公共安全，罔顧往來公眾之
    人身、財產安全，益徵本件易科罰金顯難以維持法秩序，已
    無法收矯正之效，爰擬不准予易服社會勞動及易科罰金，須
    入監執行，進而寄發執行傳票，命抗告人於111年9月7日至
    橋檢報到執行。又原審審核後認檢察官已基於刑罰一般預防
    及特別預防之目的，具體敘明其本諸職權不准易科罰金及易
    服社會勞動之理由，並無裁量怠惰、違法及瑕疵情形。另以
    橋檢檢察官業於抗告人於111年9月7日到案執行前之111年8
    月26日，曾向橋檢聲請本件易科罰金及易服社會勞動，業經
    橋檢檢察官於111年9月2日附具具體理由函覆抗告人礙難准
    許易科罰金及易服社會勞動之聲請，已就抗告人之特殊事由
    予以衡酌並給予意見陳述之機會，因而駁回抗告人之聲明異
    議。
三、本院按：
  ㈠人民身體之自由應予保障，為憲法第8條所明定。惟國家以法
    律明確規定限制人民之身體自由者，倘與憲法第23條之比例
    原則無違，並踐行必要之司法程序或其他正當法律程序，即
    難謂其牴觸憲法第8條之規定（司法院釋字第602、677號解
    釋意旨參照）。在上開合憲法律下，依合憲且合法律規定本
    於授權明確性所制訂之法規命令，或是再依據前開法律或法
    規命令所作成之司法處分，如有對於人身自由基本權利之限
    制達到剝奪之情形，則應按其實際剝奪之方式、目的與造成
    之影響，在審查上定相當之標準（司法院釋字第392、588、
    636、664號解釋意旨參照）。於程序保障方面，人身自由為
    重要之基本人權，應受充分之保護，對人身自由之剝奪或限
    制尤應遵循正當法律程序之意旨，惟相關程序規範是否正當
    、合理，除考量憲法有無特別規定及所涉基本權之種類外，
    尚須視案件涉及之事物領域、侵害基本權之強度與範圍、所
    欲追求之公共利益、有無替代程序及各項可能程序之成本等
    因素，綜合判斷而為認定（司法院釋字第639、663、667號
    解釋意旨參照）。
  ㈡本件應適用之法律規定部分為刑法第41條第1項但書規定：易科罰金，難收矯正之效或難以維持法秩序者，不在此限。有關易科罰金此項易刑處分之否准，如刑事執行機關作成不准為易刑處分之處分，受刑人所遭受之刑罰執行，即從非拘束人身自由之易刑處分轉換為拘束人身自由之自由刑，二者就憲法上基本權利侵害之類型與強度明顯不同。前者主要為財產權或一般行動自由權之侵害；後者不但直接侵害人身自由，而限制於監禁機構，強度甚高，尚會因此而直接或間接導致個人其他基本權利，諸如財產權、工作權、參政權的擴散侵害，不可不慎。是法院審查刑事執行機關作成不准為易刑處分之處分時，除以立法者已預定之難收矯正之效或難以維持法秩序作為判斷標準外，自應遵守司法院前開解釋基準，以及就刑事執行機關依據法規命令所作成司法處分之具體理由及標準，妥為審查，法院就此享有實質妥當性之審查權限，至於審查強度與密度為何，自應依據酒後駕車犯罪者所為整體犯行之具體狀況、酒駕案件所涉及之事物領域及刑事政策、所欲追求之公共利益、有無替代程序及各項可能程序之成本、酒後駕車犯罪類型之刑罰目的，於程序上及實體上審查檢察官之裁量權是否有逾越與濫用之情事，或是否存有明顯重大瑕疵。惟法院原則上不宜自行代替檢察官判斷受刑人是否有上開情事，僅於檢察官上開裁量權之行使有前述未依法定程序進行裁量，或超越法律授權裁量範圍等情事時，法院始有介入審查之必要。
四、經查：原審審酌橋檢檢察官以抗告人係3犯酒駕，前2案經易
    科罰金執行完畢，本次犯罪吐氣酒精濃度達每公升0.64毫克
    ，且肇致交通事故等節，本院經核與抗告人之刑事簡易判決
    及臺灣高等法院被告前案紀錄表之記載均相符，並有本件刑
    事判決影卷可供查考，足認執行檢察官否准易科罰金所為裁
    量之基礎事實確實有據且無違誤，另本院整體判斷檢察官之
    裁量及原審之審查後，並無違法不當或裁量逾越濫用可言。
    抗告意旨就此仍執先前向原審聲明異議所指未給予抗告人意
    見陳述機會之陳詞，亦未提出相關具體證明或釋明主張原審
    裁定有何違法不當，自無理由。
五、綜上，執行檢察官已具體斟酌敘明抗告人不得易刑處分之各
    項事由，其裁量並未違法，亦未逾越比例原則，其指揮執行
    自屬妥適。原審就檢察官指揮執行之審查權限及審查程度之
    行使，亦無違法不當。抗告意旨仍執前詞提起抗告，為無理
    由，應予駁回。
據上論結，應依刑事訴訟法第412條，裁定如主文。
中　　華　　民　　國　　111 　年　　12　　月　　2 　　日
                  刑事第七庭    審判長法  官  李璧君
                                      法  官  石家禎
                                      法  官  李東柏
以上正本證明與原本無異。
不得再抗告。
中　　華　　民　　國　　111 　年　　12　　月　　2 　　日
　　　　　　　　　　　　　　　　　　　書記官  王紀芸